【裁判字號】    89,交上易,426
【裁判日期】    890316
【裁判案由】    過失傷害
【裁判全文】
臺灣高等法院臺南分院刑事判決             八十九年度交上易字第四二六號   Ｇ
      上  訴  人
      即  被  告  甲  ○  ○
右上訴人因過失傷害案件，不服臺灣嘉義地方法院八十八年度交易字第二五六號中華
民國八十九年一月十四日第一審判決（起訴案號：臺灣嘉義地方法院檢察署八十八年
度偵字第四二一三號），提起上訴，本院判決如左：
      主      文
上訴駁回。
甲○○緩刑貳年。
      事      實
一、甲○○於民國八十八年一月六日下午六時二十分許，駕駛Ｊ二－三四六七號自用
    小客車，沿嘉義市○○○街由西往東方向行駛，途經嘉義市○○路與永樂一街無
    號誌交岔路口時，應注意支線道車暫停讓幹線道車先行，並應隨時注意車前狀況
    ，隨時採取必要安全措施，且依當時情形，復無不能注意之情形，竟疏未注意，
    猶貿然前駛；適乙○○騎乘ＤＡＥ－五八三號重型機車，亦疏未注意車前狀況，
    沿嘉義市○○路由北往南駛至該交岔路口，甲○○閃避不及，致撞及乙○○所騎
    重型機車，乙○○因而受有頭部外傷合併腦震盪傷害。甲○○於未被有偵查犯罪
    職權之機關或公務員查知其為犯人前，即主動報案並向前往現場處理警員許時維
    自首，進而接受裁判。
二、案經乙○○訴請臺灣嘉義地方法院檢察署檢察官偵查起訴。
      理      由
一、右揭事實業據上訴人即被告甲○○於警訊及偵審中坦承不諱，核與告訴人乙○○
    之指訴情節相符，並有警方製作之道路交通事故調查報告表乙份及車禍現場照片
    影本五幀在卷足資佐證（詳八十八年度偵字第四二一三號卷第十頁至第十二頁）
    。而告訴人乙○○因本件車禍被撞，因而受有頭部外傷合併腦震盪傷害，亦有嘉
    義榮民醫院及嘉義基督教醫院出具之診斷證明書各乙紙附卷足憑（詳八十八年度
    他字第四七九號卷第四頁至第六頁）；足證被告甲○○確有於右揭時地駕車撞及
    告訴人乙○○成傷，允無疑義。
二、按汽車行駛時，駕駛人應注意車前狀況，並隨時採取必要安全措施；又汽車行駛
    至無號誌交岔路口，支線道車應暫停讓幹線道車先行，道路交通安全規則第九十
    四條第三項、第一百零二條第一項第二款分別定有明文。本件被告甲○○已考領
    汽車駕駛執照，業據其供明在卷（詳八十八年度偵字第四二一三號卷第六頁背面
    第四行）。又本件車禍發生地點位於嘉義市○○路與永樂一街交會處，屬於無號
    誌交岔路口，且被告甲○○案發前駕駛Ｊ二－三四六七號自用小客車，沿嘉義市
    ○○○街由西往東方向行駛，屬於支線道車輛，而乙○○騎乘ＤＡＥ－五八三號
    重型機車，沿嘉義市○○路由北往南行駛，則屬幹線道車輛，有前開道路交通事
    故調查報告表及所附車禍現場圖之記載足稽。又配合雙方互撞地點顯示，乙○○
    所騎機車即將穿越永樂一街口，惟被告甲○○所駕駛Ｊ二－三四六七號自用小客
    車甫駛進金山路與永樂一街交岔路口，此觀車禍現場圖之記載，即甚明暸。以此
    衡之，被告甲○○駛至無號誌交岔路口，支線道車未暫停，讓幹線道車先行，且
    未注意車前狀況，並隨時採取必要安全措施，以致煞避不及，而撞上乙○○所騎
    機車，顯然違反前開規定，極臻明確。
三、次按車禍發生時天氣晴朗，雖屬夜間，惟有適當照明，且肇事路段路面乾燥，無
    缺陷及障礙物，視距良好，亦有前開道路交通事故調查報告表之記載足按，被告
    甲○○顯無不能注意之情形，竟疏未注意，以致肇事，自難辭過失責任。本件車
    禍經被告甲○○聲請臺灣省嘉雲區車輛行車事故鑑定委員會鑑定結果，亦持相同
    見解，認為被告甲○○駕駛自小客車，支線道車未讓幹線道車先行，為肇事主因
    ；乙○○駕駛重機車，行經岔路口，未注意車前狀況，為肇事次因，有該委員會
    八十八年六月十七日嘉鑑字第八八四○五號函檢送之鑑定意見書乙份附卷足按（
    詳八十八年度偵字第四二一三號卷第十三頁至第十四頁）。雖然告訴人乙○○對
    車禍之發生，亦有過失，然本件車禍既因被告甲○○及告訴人乙○○雙方過失併
    合而產生，被告甲○○之過失責任自不因告訴人乙○○同有過失而獲抵免。告訴
    人乙○○既因本件車禍而受有前開傷害，故被告甲○○之過失行為與告訴人乙○
    ○所受傷害間，顯然具有相當因果關係。故被告甲○○過失傷害犯行，事證明確
    ，堪以認定。
四、核被告甲○○所為，係犯刑法第二百八十四條第一項前段之過失傷害罪。又被告
    甲○○於本件車禍發生後，未被有偵查犯罪職權之機關或公務員查知其為犯人前
    ，即主動報案，並向接獲報案前往現場處理之嘉義市警察局第一分局竹園派出所
    警員許時維自首，進而接受本件裁判，業據證人許時維於原審法院審理中到庭結
    屬實（詳原審卷第四十七頁正面），符合自首要件，應依刑法第六十二條前段規
    定減輕其刑。
五、原審以被告甲○○罪證明確，因予適用刑法第二百八十四條第一項前段、第六十
    二條前段、第四十一條、罰金罰鍰提高標準條例第一條前段、第二條規定，並審
    酌被告甲○○犯罪動機、目的、手段及犯罪後態度與所生危害等一切情狀，量處
    有期徒刑三月，復依法諭知如易科罰金以三百元折算一日之標準。本院經核原判
    決認事用法，並無不合，量刑亦稱允當。上訴意旨，指摘原判決不當，為無理由
    ，應予駁回。末按被告甲○○前未曾受有期徒刑以上刑之宣告，有本院被告前案
    紀錄表足按，素行良好，兼以案發後已與被害人乙○○成立調解，賠償乙○○損
    害，有嘉義市西區調解委員會調解筆錄乙份附於本院卷足憑。歷經此次偵審程序
    ，當知警惕，信無再犯之虞。本院因認其所受刑之宣告，以暫不執行為適當，爰
    併予宣告緩刑二年，以勵自新。
據上論斷，應依刑事訴訟法第三百六十八條、刑法第七十四條第一款，判決如主文。
本案經檢察官劉欽銘到庭執行職務。
中    華    民    國      八十九      年      三      月      十六      日
                                  臺灣高等法院臺南分院刑事第六庭
                                      審判長法官  茆    臺    雲
                                            法官  楊    明    章
                                            法官  顏    基    典
右正本證明與原本無異。
不得上訴。
                                      法院書記官  吳    銘    添
中    華    民    國      八十九      年      三      月     十七       日
附錄：本判決論罪科刑法條
刑法第二百八十四條第一項：因過失傷害人者，處六月以下有期徒刑、拘役或五百元
                          以下罰金。致重傷者，處一年以下有期徒刑、拘役或五
                          百元下罰金。


司法院資訊處製作；財團法人民間司法改革基金會備份。
